【裁判字號】    94,交上訴,1084
【裁判日期】    950111
【裁判案由】    公共危險等
【裁判全文】
臺灣高等法院臺南分院刑事判決
                              94年度交上訴字第1084號  Ａ
上  訴  人
即  被  告  甲○○
選任辯護人  卓平仲  律師
上  訴  人
即  被  告  丁○○
上列上訴人因公共危險等案件，不服臺灣臺南地方法院94年度交
訴字第10號中華民國94年6月15日第一審判決（起訴案號：臺灣
臺南地方法院檢察署93年度營偵字第646號），提起上訴，本院
判決如下：
    主  文
上訴駁回。
    事  實
一、甲○○前於民國89年間，曾因偽造文書案件，經臺灣嘉義地
    方法院以89年度訴字第690號刑事判決，判處有期徒刑3月確
    定在案，並於90年4月9日易科罰金執行完畢。然其猶不知悔
    改，而於93年5月13日上午，在台南縣柳營鄉奇美醫院之工
    地內，與丁○○共同飲用啤酒後，仍駕駛車牌號碼0452-FG
    號自用小客車（無從證明是否達於不能安全駕駛之程度），
    欲返回其位於嘉義縣之住處；而丁○○則已達於不能安全駕
    駛動力交通工具之程度，且在未考領有合格之普通小型車駕
    駛執照之情形下，仍駕駛車牌號碼8H-1759號自用小客車，
    與甲○○一起離開工地，並往嘉義方向行駛。甲○○、丁○○2人後於同日中午12點40分左右，沿省道台1線公路外側快
    車道，由南往北方向行經最高速限為時速50公里，且屬同向
    三快車道之該省道288.5公里處（即台南縣新營市○○路與
    長榮路）之交岔路口前時，甲○○理應注意行車速度依標誌
    或標線之規定，且應注意汽車行駛時，駕駛人應注意車前狀
    況，並隨時採取必要之安全措施，及應注意汽車在超過雙向
    四車道之道路，變換車道時，應注意安全距離；而丁○○亦
    應注意行車速度依標誌或標線之規定，且應注意飲用酒類後
    吐氣所含酒精濃度超過每公升0.25毫克以上者，不得駕車，
    並應注意汽車行駛時，駕駛人應注意車前狀況，並隨時採取
    必要之安全措施。又依當時天候晴朗、日間自然光線、路面
    乾燥無缺陷、道路上未有任何障礙物、視距復屬良好等情形
    以觀，客觀上亦無不能注意之情事，甲○○竟疏於注意車前
    狀況，且未注意安全距離，即貿然以時速高於50公里之速度
    超速前行，並欲由外側快車道變換車道至中間快車道；而丁○○亦未注意酒後不得駕車，且因不勝酒力致駕車操控能力
    變差，而疏未注意車前狀況，即貿然以時速70公里以上之速
    度沿外側快車道超速前行。正好戊○○駕駛車牌號碼3530-G
    M號自用小貨車，內載其妻丙○○及其妻之弟乙○○，沿前
    開省道台1線公路外側快車道，由南往北方向，同向在前同
    時行經該交岔路口，並於該路口前正常停等紅燈。甲○○駕
    車行經該路口前，見路口燈號即將轉換為綠燈，而急欲切換
    至中間快車道行駛時，因有前述疏失，以致不慎自後追撞戊○○所駕駛之上開小貨車後保險桿左側，造成其所駕駛之小
    客車失控向前衝撞對面路口之中央分隔島而翻覆；而戊○○
    所駕駛之小貨車則因受撞而往右前方滑移至路口內。隨後丁○○因有上開疏失，以致其自外側快車道由後駛來，而發現
    戊○○所駕駛而受撞偏滑之小貨車時，亦已避煞不及，其所
    駕駛之小客車乃直接撞及該小貨車之右前車門，導致該小貨
    車右前車門被撞開後，坐於右前座之丙○○被彈出車外並跌
    落於小貨車右前輪下，隨即遭該滑行中之小貨車碾壓而過，
    丙○○乃因之而受有腹部鈍傷合併脾臟破裂、臉部及軀幹四
    肢多處擦傷等傷害。戊○○亦因此而受有右側臀部、頸部挫
    傷之傷害；乙○○則因而受有右側第2、第3趾擦傷等傷害（
    甲○○所涉過失傷害罪嫌部分，因戊○○、丙○○、乙○○
    3人於原審準備程序中當庭撤回告訴，故另為不受理之判決
    ）。豈知甲○○、丁○○2人駕車肇事，並致戊○○、丙○○、乙○○等人受傷後，竟未下車察看，且未採取任何救護
    措施或報警前來處理，2人隨即分別另行起意，而由丁○○
    駕駛車牌號碼8H-1759號自用小客車，載同甲○○逕行逃離
    現場。後經警據報前往現場處理後，循線在台南縣新營市土
    庫里往白河鎮○○○道路上，發現將上開車牌號碼8H-1759
    號自用小客車停放於路邊，並將該車車牌取下之丁○○，並
    將丁○○帶回調查，而測得其吐氣酒精濃度為每公升0.59毫
    克，並輾轉查悉上情。
二、案經戊○○、丙○○、乙○○訴由台南縣警察局新營分局報
    告暨臺灣嘉義地方法院檢察署檢察官呈請臺灣高等法院臺南
    分院檢察署令轉臺灣臺南地方法院檢察署檢察官偵查起訴。
     理  由
一、前項犯罪事實，業據被告甲○○、丁○○於警詢時及偵審中
    自白，並據證人即告訴人戊○○、丙○○、乙○○等人於警
    詢時及偵查中指訴、證述明確，復有道路交通事故現場圖、
    道路交通事故調查報告表(一)、(二)各1份及事故現場及蒐證14
    張、被告丁○○之吐氣酒精濃度測試表及刑法第185條之3案
    件測試觀察紀錄表各1紙、行政院衛生署新營醫院93年5月13
    日乙種診斷證明書、長庚紀念醫院嘉義分院93年5月18日診
    斷證明書1紙、5月19日診斷證明書2紙在卷可稽。臺灣省車
    輛行車事故覆議鑑定委員會，亦認甲○○駕車行經號誌管制
    交岔路口，嚴重超速，行駛不當，且變換車道超車時未保持
    安全間隔，為肇事主因，丁○○駕車行經號誌管制交岔路口
    ，嚴重超速，行駛不當，為肇事次因，有該會93年10月19日
    府覆議字第9310992號函附之覆議意見書附偵卷88頁可憑。
    甲○○與被害人溤聰輝、丙○○調解成立，亦有嘉義縣民雄
    鄉調解委員會調解筆錄可憑。
二、核被告甲○○上開所為，係犯刑法第185條之4之駕車肇事逃
    逸罪；被告丁○○所為，則係犯刑法第185條之3之重大違背
    安全駕駛罪、同法第284條第1項前段之普通過失傷害罪及同
    法第185條之4之駕車肇事逃逸罪。又被告甲○○前於89年間
    ，曾因偽造文書案件，經臺灣嘉義地方法院以89年度訴字第
    690號刑事判決，判處有期徒刑3月確定在案，並於90年4月9
    日易科罰金執行完畢等情，有臺灣高等法院被告全國前案紀
    錄表1份在卷可按，其於5年之內，再犯本件有期徒刑以上之
    罪，為累犯，應依刑法第47條之規定，加重其刑。而被告丁○○所犯過失傷害罪部分，係於同一時、地，1過失駕駛行
    為，分別致告訴人戊○○、丙○○、乙○○3人受傷，而觸
    犯3過失傷害罪名，是為想像競合犯，應依刑法第55條之規
    定，從一重之過失傷害罪處斷。另被告丁○○所犯之過失傷
    害罪，係未考領合格之駕駛執照及酒後駕車肇事致人受傷，
    乃屬無照及酒醉駕車，因而致人受傷，依法並應負刑事責任
    ，故需依道路交通管理處罰條例第86條第1項之規定，加重
    其刑。至被告丁○○所犯上開3罪間，犯意不同，行為互殊
    ，故應予分別論罪，併合處罰。
三、原審因予適用刑法第185條之3、第185條之4、第284條第1項
    前段、第47條、第55條、第51條第5款，道路交通管理處罰
    條例第86條第1項，罰金罰鍰提高標準條例第1條前段，並審
    酌被告甲○○、丁○○2人之生活狀況、智識程度，本件犯
    罪所生之危險、損害，以及被告甲○○、丁○○2人雖於肇
    事後均已坦承犯行，而被告甲○○就其所涉過失傷害罪嫌部
    分，亦已與告訴人戊○○、丙○○、乙○○等人就民事損害
    賠償事宜成立調解等情，及被告丁○○之過失情節等情狀，
    分別量處被告甲○○肇事逃逸有期徒刑十月，丁○○公共危
    險罪有期徒刑四月、過失傷害有期徒刑三月、肇事逃逸有期
    徒刑一年，並定丁○○應執行有期徒刑一年五月，本院核其
    認事用法俱無不合，量刑亦稱妥適，被告等上訴意旨謂量刑
    過重，指摘原判決不當，並無可取，為無理由，應予駁回。
據上論結，應依刑事訴訟法第368條，判決如主文。
本案經檢察官趙中岳到庭執行職務。
中    華    民    國    95    年    1     月    11    日
                  刑事第三庭    審判長法  官  陳義仲
                                      法  官  宋明蒼
                                      法  官  楊子莊
以上正本證明與原本無異。
甲○○、丁○○肇事逃逸罪部分如不服本判決，應於收受本判決
後十日內向本院提出上訴書狀。其未敘述上訴理由者並得於提起
上訴後十日內向本院補提理由書狀（均須按他造當事人之人數附
繕本）「切勿逕送上級法院」。
其他不得上訴。
                                      書記官  王全龍
中    華    民    國    95    年    1     月    16    日
附錄法條：
刑法第185條之3
服用毒品、麻醉藥品、酒類或其他相類之物，不能安全駕駛動力
交通工具而駕駛者，處1年以下有期徒刑、拘役或3萬元以下罰金
。
刑法第185條之4
駕駛動力交通工具肇事，致人死傷而逃逸者，處6月以上5年以下
有期徒刑。
刑法第284條第1項（過失傷害罪）
因過失傷害人者，處6月以下有期徒刑、拘役或5百元以下罰金，
致重傷者，處1年以下有期徒刑、拘役或5百元以下罰金。


司法院資訊處製作；財團法人民間司法改革基金會備份。
